臺灣高雄地方法院刑事判決　　　　　　　　　　　　　 九十三年度訴字第三五七號
　　公　訴　人　臺灣高雄地方法院檢察署檢察官
　　被　　　告　甲○○
右列被告因違反毒品危害防制條例案件，經檢察官提起公訴（九十二年度毒偵字第四
九二八號、九十二年度毒偵字第五五八五號），及移
八二三號），嗣因被告就被訴及併案之犯罪事實為有罪之陳述，經本院告知簡式審判
程序意旨，並聽取公訴人及被告之意見後，合議裁定由受命法官獨任進行簡式審判程
序審理，本院判決如左：
    主  文
甲○○連續施用第一級毒品，累犯，處有期徒刑捌月，扣案之第一級毒品海洛因貳包
（淨重分別為零點參壹、零點零參公克，包裝重分別為零點貳參、零點貳公克）及殘
留第一級毒品海洛因之注射針筒參支、殘渣袋貳個、吸管鏟子壹支，均沒收銷燬之；
又連續施用第二級毒品，累犯，處有期徒刑肆月，扣案之第二級毒品安非他命壹包（
驗前毛重為零點捌公克，驗後毛重為零點柒公克），沒收銷燬之。應執行有期徒刑拾
月，扣案之第一級毒品海洛因貳包（淨重分別為零點參壹、零點零參公克，包裝重分
別為零點貳參、零點貳公克），第二級毒品安非他命壹包（驗前毛重為零點捌公克，
驗後毛重為零點柒公克）及殘留第一級毒品海洛因之注射針筒參支、殘渣袋貳個、吸
管鏟子壹支，均沒收銷燬之。
    事  實
一、甲○○曾於民國八十五年間因違反肅清煙毒條例案件，經本院以八十五年度訴字
    第一七二六號判處有期徒刑三年一月確定，於八十五年九月六日入監執行，八十
    七年四月十日假釋出監，至八十八年五月二十五日保護管束執行完畢（構成累犯
    ）。復因施用毒品案件，經本院以九十年度毒聲字第三四二六號裁定送觀察勒戒
    後，認有繼續施用毒品之傾向，再經以九十年毒聲字第七二六二號裁定送強制戒
    治，於九十二年一月四日戒治期滿執行完畢（起訴書誤載為交付保護管束期滿）
    ，並由臺灣高雄地方法院檢察署檢察官於九十二年一月十五日，以九十二年度戒
    毒偵字第四十一號為不起訴處分確定。
二、詎甲○○於前受強制戒治執行完畢釋放後五年以內，猶不知悔改，明知海洛因及
    安非他命業經公告為毒品危害防制條例第二條第二項所列管之第一、二級毒品，
    不得非法持有、施用，竟仍基於施用第一級毒品海洛因及第二級毒品安非他命之
    概括犯意，連續為下列之犯行：
（一）自九十二年八月初某日起至同年九月十日二十二時許止，在其高雄縣梓官鄉○
      ○村○○鄰○○○路一三０巷一號住處內，以針筒注射海洛因之方式，施用第
      一級毒品海洛因多次，另以將安非他命置於鋁箔紙上予以燒烤而吸食含有第二
      級毒品安非他命成分氣體的方式，施用第二級毒品安非他命多次。嗣於同年八
      月九日十五時許，在高雄縣梓官鄉○○路一七三巷口，因形跡可疑為警盤查，
      經其同意採集尿液送驗，並扣得第一級毒品海洛因一包（淨重零點三一公克，
      包裝重零點二三公克）、第二級毒品安非他命一包（驗前毛重為零點八公克，
      驗後毛重為零點七公克）。復於同年九月十三日十二時二十五分許，為警接獲
      其母報案後，至其住處搜索扣得第一級毒品海洛因一包（淨重零點零三公克，
      包裝重零點二公克）、注射針筒三支、殘渣袋二個、吸管鏟子一支，並經其同
      意採集尿液送驗而查悉前情。
（二）於九十二年十二月七日十九時二十五分許回溯二十四小時內之某時，在其高雄
     縣梓官鄉○○村○○鄰○○○路一三０巷一號住處內，以將安非他命置於鋁箔
      紙上予以燒烤而吸食含有第二級毒品安非他命成分氣體的方式，施用第二級毒
      品安非他命。嗣於同年月七日十九時二十五分許，因他案為高雄縣政府岡山分
      局拘提到案，經其同意採集其尿液送驗，而查悉前情。
三、案經高雄縣政府警察局岡山分局報請台灣高雄地方法院檢察署檢察官分別偵查起
    訴及移送併案審理。
    理  由
一、按本件被告甲○○所犯係死刑、無期徒刑、最輕本刑為三年以上有期徒刑以外之
    罪，其於準備程序就前揭被訴事實為有罪之陳述，經受命法官告知簡式審判程序
    之旨，並聽取其與公訴人之意見後，本院認無不得或不宜改依簡式審判程序進行
    之處，爰依刑事訴訟法第二百七十三條之一第一項、第二百八十四條之一，裁定
    本件由受命法官獨任進行簡式審判程序，合先敘明。
二、右揭連續施用第一級毒品海洛因及第二級毒品安非他命之犯罪事實，業據被告甲
    ○○於本院審理時供認不諱，且被告於九十二年八月九日十五時許，同年九月十
    三日十二時二十五分許及同年月七日十九時二十五許為警查獲當時所採集之尿液
    ，經送檢驗結果，呈毒品嗎啡及甲基安非他命陽性反應，此分別有高雄縣政府衛
    生局九二煙檢字第一五○七、一七○五、二一四二號煙毒尿液檢驗成績書三紙在
    卷可稽，又扣案之白色粉末二包，經送法務部調查局檢驗，均含有海洛因成分，
    有該局調科壹字第二二００一五九０三號、第000000000號鑑定通知書
    二紙附卷可證，且扣案之白色晶體一包經本院送高雄醫學大學附設中和紀念醫院
    鑑定，結果呈甲基安非他命陽性反應，有該院九十三年三月十六日編號９３０３
    之１１９號檢驗報告書一紙附本院卷可參，另扣案之注射針筒三支、殘渣袋二個
    、吸管鏟子一支經本院送高雄醫學大學附設中和紀念醫院鑑定，結果均呈海洛因
    陽性反應，有該院九十三年三月十六日編號９３０３之１４４、９３０３之１４
    ５、９３０３之１４６號檢驗報告書三紙附本院卷可參。綜上，足認被告自白與
    證據相符，其確有連續施用第一級毒品海洛因及第二級毒品安非他命之犯行，洵
    堪認定。
三、另起訴書所指被告自九十二年一月間起至同年九月十日二十二時止，有連續施用
    第一級毒品海洛因之犯行，係以被告於九十二年九月十三日警訊時自白：「自八
    十五年五月間開始施用第一級毒品海洛因，最後一次是九十二年九月十日二十二
    時許」等語為依據，惟被告之自白，不可作為認定有罪判決之唯一依據，仍應調
    查其他證據，以察其是否與事實相符（刑事訴訟法第一百五十六條第二項參照）
    。查被告於本院審理中僅坦承：於九十二年八月九日遭查獲的一個星期前開始施
    用第一級毒品海洛因，九十二年一月至七月間均沒有施用（詳本院卷第八十五頁
    ），則被告是否確於九十二年一月至七月間施用毒品，已非無疑。況海洛因經注
    射進入人體後，均以嗎啡型態排於尿液中，約百分之八十於二十四小時內自尿排
    出，則被告經查獲後（即九十二年八月九日），尿液雖呈嗎啡陽性反應，然在最
    低檢出量為每毫升三百公克之要求下，並參以二十四小時後，排出尿液所含嗎啡
    成分漸微等情，實難因尿液鑑定報告，即推認被告於九十二年一月至七月間，亦
    有施用毒品多次情事。從而，被告之自白前後不一，且無補強證據可資佐證，尚
    難為被告不利之認定。是本院應只認定被告自九十二年八月初某日起至同年九月
    十日二十二時止，施用第一級毒品海洛因之犯行。
四、按「於中華民國九十二年六月六日本條例修正施行前繫屬之施用毒品案件，於修
    正施行後，適用修正後之規定，並依下列方式處理：‧‧‧」，「前項情形，依
    修正前之規定有利於行為人者，適用最有利於行為人之法律」，故經九十二年七
    月九日修正公布而於九十三年一月九日正式施行之毒品危害防制條例第三十五條
    第一項、第二項定有明文，然查本案係於九十三年二月十八日繫屬本院，有本院
    收文印戳章在卷可按，故本件並無修正後毒品危害防制條例第三十五條之適用，
    核先敘明。
五、按行為後法律有變更者，適用裁判時之法律。但裁判前之法律有利於行為人者，
    適用最有利於行為人之法律。刑法第二條第一項定有明文。次按刑法第二條第一
    項但書之適用如左：一、先審查應否諭知無罪，次審查應否諭知免訴不受理，再
    次則審查有無法定必應免刑之情形，二、如無前開情形，則比較新舊法之罪刑孰
    為最有利，最高法院著有二四年七月二四年度總會決議（二）可資參照。經查，
    被告前因施用毒品案件，經本院以九十年度毒聲字第三四二六號裁定送觀察勒戒
    後，認有繼續施用毒品之傾向，再經以九十年毒聲字第七二六二號裁定送強制戒
    治，於九十二年一月四日戒治期滿執行完畢，並由臺灣高雄地方法院檢察署檢察
    官於九十二年一月十五日，以九十二年度戒毒偵字第四十一號為不起訴處分確定
    。，復因本件施用毒品經檢察官提起公訴等情，有臺灣高等法院被告全國前案紀
    錄表及臺灣高雄地方法院檢察署刑案資料查註紀錄表各一份附卷可按。是被告於
    五年內再犯施用毒品案件，業已合於修正前之毒品危害防制條例第二十三條第二
    項規定之起訴要件，亦合於修正後之同條例第二十三條第二項所規定「於觀察、
    勒戒或強制戒治執行完畢釋放後，五年內再犯施用毒品之罪」之起訴要件，故無
    論係依修正前、後之上開規定，均應依法追訴審判。次查，修正前後，毒品危害
    防制條例第十條施用第一級毒品罪及施用第二級毒品罪之構成要件與法定刑度，
    並無任何變更，從而被告犯罪後法律雖有變更，然依刑法第二條第一項但書規定
    及前開決議，比較新舊法之結果，舊法並無有利於被告，是關於被告施用毒品部
    分，自應適用裁判時之法律予以處罰。
六、按海洛因、安非他命，分別為毒品危害防制條例第二條第二項所稱之第一級、第
    二級毒品。是核被告甲○○所為，係犯毒品危害防制條例第十條第一項、第二項
    之施用第一級、第二級毒品罪。被告施用第一級、第二級毒品前，持有第一級、
    第二級毒品之行為，為施用第一級、第二級毒品前之低度行為，應為施用第一級
    、第二級毒品之高度行為所吸收，不另論罪。被告先後多次施用海洛因及安非他
    命犯行，時間緊接，犯罪構成要件相同，顯係基於概括犯意為之，應依連續犯之
    規定論以一罪，並加重其刑。被告所犯上開二罪間，犯意各別、行為互殊，觸犯
    構成要件相異之罪名，自應分論併罰。另公訴意旨認被告自九十二年一月間起自
    同年七月間有連續多次之施用第一級毒品海洛因及第二級毒品安非他命之行為，
    並無證據可資佐證，惟公訴意旨認此部分與被告前揭有罪部分之事實，有連續犯
    之裁判上一罪之關係，爰不另為無罪之諭知，附此敘明。又被告曾因違反肅清煙
    毒條例案件，經本院以八十五年度訴字第一七二六號判處有期徒刑三年一月確定
    ，於八十五年九月六日入監執行，八十七年四月十日假釋出監，至八十八年五月
    二十五日保護管束執行完畢，有台灣高雄地方法院檢察署刑案資料查註紀錄表及
    台灣高等法院被告全國前案紀錄表可按，其於有期徒刑執行完畢後，五年以內再
    犯有期徒刑以上之罪，為累犯，應依刑法第四十七條規定加重其刑，並遞加重之
    。爰審酌被告於前經觀察、勒戒及強制戒治執行完畢釋放後，仍未能徹底戒絕毒
    品，五年內再犯本件施用毒品罪，顯見其自制力不足，無法擺脫毒品，未能體悟
    施用毒品對自己、家人造成之傷害及社會之負擔，惟念所犯施用毒品罪乃屬戕害
    自身身心健康行為，尚未對他人造成實害，其行為本身對社會所造成之危害並非
    直接，反社會性之程度應屬較低，且其犯後已坦認犯行，以及其犯罪動機、目的
    、手段、智識程度為高職畢業，復參以被告於本院一再表明目前經營鮮花店，已
    有正當之工作與生活，顯見其尚有悔改之心及被告除前述多次施用毒品前科外，
    並無其他類型犯罪前科，足認被告未因施用毒品之需求，而為其他犯罪，有台灣
    高等法院被告全國前案紀錄表附卷可按等一切情狀，分別量處如主文所示之刑，
    並定應執行之刑，以資懲儆。
七、又扣案之白粉二包（淨重分別為零點三一、零點零三公克，包裝重分別為零點二
    三、零點二公克）經送驗結果確含第一級毒品海洛因成分，扣案白色晶體一包（
    驗前毛重為零點八公克，驗後毛重為零點七公克）經送驗結果確含第二級毒品安
    非他命成分，已如前述，而包裝袋復無法與毒品海洛因、安非他命剝離，自均應
    依同條例第十八條第一項前段之規定，諭知沒收銷燬之；至於鑑識耗損之海洛因
    、安非他命，既已滅失，爰不再行諭知沒收銷燬，併此敘明。另扣案之注射針筒
    三支、殘渣袋二個、吸管鏟子一支經本院送驗結果，確含海洛因成份之事實，亦
    如前述，其上既殘留海洛因殘渣，與該海洛因殘渣已無法分析剝離，應視同毒品
    ，亦依毒品危害防制條例第十八條第一項前段規定宣告沒收並銷燬之。
八、移送併辦部分之犯行即臺灣高雄地方法院檢察署九十二年度毒偵字第八二三號部
    分，雖未據公訴人起訴，然與前揭已起訴部分有連續犯之裁判上一罪關係，當為
    起訴效力所及，本院自應一併審理，附此敘明。
據上論斷，應依刑事訴訟法第二百七十三條之一第一項、第二百八十四條之一、第二
百九十九條第一項前段，修正後毒品危害防制條例第十條第一項、第二項、第十八條
第一項前段，刑法第十一條前段、第二條第一項前段、第五十六條、第四十七條、第
七十條、第五十一條第五款，判決如主文。
本案經檢察官乙○○到庭執行職務。
中      華      民      國    九十三    年      六      月    二十一    日
                                  臺灣高雄地方法院刑事第八庭
                                      法  官    林意芳
右正本證明與原本無異。
如不服本判決，應於判決送達後十日內，向本院提出上訴狀。
                                      書記官    曾秀鳳
中      華      民      國    九十三    年      六      月    二十四    日
附錄本判決論罪科刑法條：
毒品危害防制條例第十條
施用第一級毒品者，處六月以上五年以下有期徒刑。
施用第二級毒品者，處三年以下有期徒刑。
